Inventaris van het archief van de Nederlandse Federatie inzake een Nederlands-Belgische Overeenkomst en voorgangers, 1924-1935
Nationaal Archief, Den Haag
Nederlandse Federatie Nederlands-Belgische Overeenkomst
Ned. Federatie Ned.-Be. Overeenkomst
1924-1935
I23362
1.60 meter; 24 inventarisnummers.
Normale geschreven, getypte en gedrukte documenten, geen bijzondere handschriften.
Nationaal Archief, Den Haag
Nationaal comité van actie tot wijziging van het verdrag met België (1925-1927); Nationaal comité inzake een Nederlands-Belgische Overeenkomst (1927-1933); Nederlandse federatie inzake een Nederlands-Belgische Overeenkomst (1933-1935)
Het archief bevat algemene stukken, kaarten betrekking hebbende op het Nederlandsch-Belgisch verdrag, ontvangen boeken en brochures, eigen brochures en de handelingen van de Tweede en Eerste Kamer betreffende het ontwerp-verdrag.
Archiefvorming
Geschiedenis van de archiefvormer
Na de tekening door de Ministers van Buitenlandse Zaken van Nederland en België van het ontwerp-tractaat tussen beide landen op 3 April 1925, werd, in een algemene vergadering van de plaatselijke comité's, op 17 October 1925 te Utrecht het Nationaal Comité van Actie tegen (tot wijziging van) het Verdrag met België opgericht, met als voorzitter Mr J. Luden, bankier te Overveen, secretaris Ir A.A. Mussert, hoofd-ingenieur van de Prov.Waterstaat te Baarn, en penningmeester E.A. van Wely, directeur van de Scheepvaartvereeniging Zuid te Rotterdam.
Na de verwerping van het ontwerp-verdrag in de Eerste Kamer der Staten-Generaal, is in de vergadering van 2 April 1927 de naam van het comité gewijzigd in: Nationaal Comité inzake een Nederlandsch-Belgische Overeenkomst. Door de toenemende activiteit van Ir Mussert op nationaal politiek gebied, nam de heer Van Wely in 1932 een deel van diens werkzaamheden op zich. Op 25 Mei 1932 werden een Politieke en een Technische Commissie ingesteld, waarin zitting namen vertegenwoordigers van: het genoemde Comité, het West-Brabantsch Kanaal-Comité, de Nationale Unie en de Kamers van Koophandel te Amsterdam en Rotterdam. De Politieke Commissie stond onder voorzitterschap van Ir M.C.E. Bongaerts, lid van de Tweede Kamer der Staten-Generaal te 's-Gravenhage; als officieel secretaris fungeerde Mr J. Zaaijer, advocaat te Leeuwarden, en als secretaris-penningmeester E.A. van Wely. Op 8 April 1933 constitueerde deze commissie zich tot: Nederlandsche Federatie inzake een Nederlandsch-Belgische Overeenkomst. De Federatie behield het reeds genoemde bestuur.
Geschiedenis van het archiefbeheer
Een gedeelte van de ingekomen en uitgegane stukken is door Ir Mussert genummerd.
De verzameling werd in 1946 door Mr. J. Zaaijer aan het A.R.A. geschonken.
De verwerving van het archief
Het archief is door schenking verworven.
Inhoud en structuur van het archief
2.19
Inhoud
De onder de nos. 1, 2, 5, 6, 8, 9, 10, 15 en 16 van de inventaris beschreven stukken vormden grotendeels het archief van de secretaris-penningmeester, E.A. van Wely; hieronder bevinden zich enkele stukken, door hem ontvangen en verzonden als particulier en als secretaris van de plaatselijke afdeling van het Comité te Rotterdam.
De onder de nos. 3, 4, 7, 11, 12, 13 en 14 beschreven stukken zijn afkomstig van Ir Mussert. Daaronder bleken ook stukken aanwezig te zijn, afkomstig van Mr A.J. van Vessem, een der oprichters van de plaatselijke afdeling van het Comité te Utrecht.
Aanwijzingen voor de gebruiker
Openbaarheidsbeperkingen
Volledig openbaar.
Materiële beperkingen
Aanvraaginstructie
Openbare archiefstukken kunnen online worden aangevraagd en gereserveerd. U kunt dit ook via de terminals in de studiezaal van het Nationaal Archief doen. Om te kunnen reserveren dient u de volgende stappen te volgen:
U maakt een profiel aan op www.gahetna.nl, en logt vervolgens in
Via de archiefinventaris (alleen de beschrijvingen met rode nummers) selecteert u het gewenste archiefstuk door op de knop 'Reserveren' te klikken
In het volgende scherm geeft u aan op welke dag u het archiefstuk wilt inzien
Indien u zich bevindt in de studiezaal en een tafelnummer heeft ontvangen kunt u dit nummer vermelden. Als u geen tafelnummer heeft kunt u tafelnummer 777 laten staan
Vervolgens bevestigt u uw reservering door deze te versturen.
Verwant materiaal
Beschikbaarheid van kopieën
Verwante archieven
In het archief van F.C. Gerretson, toegang 2.21.246 bevinden zich stukken betreffende het kanaalverdrag met België, met nagenoeg volledige vergaderbescheiden uit 1933-1935.
Beschrijving van de series en archiefbestanddelen
- Notulen van vergaderingen van het Nationaal Comité, met die van voorbereidende besprekingen., 1925-1932; 1; 32 stukken in portefeuille
  Hierbij ook notulen van vergaderingen van de Politieke, Technische, Redactie- en Publicatie-Commissies.
- Rapporten, uitgebracht aan de vergadering, ten aanzien van bijzondere aspecten van het Nederlandsch-Belgisch verdrag., 1932-1934; 2; 15 gestencilde stukken in portefeuille
- Stukken, ingekomen bij het Nationaal Comité., 1925-1926; 3; 1 omslag in portefeuille
- Stukken, ingekomen bij het Nationaal Comité., 1927-1933; 4; 1 omslag in portefeuille
- Stukken, ingekomen bij het Nationaal Comité, met retroacta., 1932-1933; 5; 1 omslag in portefeuille
- Stukken, ingekomen bij de Nederlandsche Federatie., 1933-1934; 6; 1 omslag in portefeuille
- Stukken, uitgegaan van het Nationaal Comité., 1925-1933; 7; 1 omslag in portefeuille
- Stukken, uitgegaan van het Nationaal Comité, met retroacta., 1932-1933; 8; 1 omslag in portefeuille
- Stukken, uitgegaan van de Nederlandsche Federatie., 1933-1935; 9; 1 omslag in portefeuille
- Kaarten, betrekking hebbend op het Nederlandsch-Belgisch verdrag., 10; 36 stukken in portefeuille
- Financiële Verantwoording Nationaal Comité., 1925-1927; 11; 3 stukken in omslag
- Rapporten van derden betreffende het verdrag., 12; 1 omslag
- Artikelen betreffende het verdrag, verschenen in tijdschriften en couranten, met concepten en overdrukken., 13; 1 omslag
- Concepten redevoeringen Ir Mussert., 14; 1 omslag
- Brochures, opgemaakt door de Nederlandsche Federatie., 15; 6 gedrukte stukken in portefeuille
  Nos. 33, 34, 58, 71, 72 en 73 van de bij no.16 gevoegde lijst.
- Boeken en brochures, ontvangen bij de Nederlandsche Federatie., 16; 163 gedrukte stukken in kist
  Bijgevoegd een lijst, genummerd 1 t/m 174; de nos. 7, 12, 16, 18, 41, 102, 105, 121, 123 en 137 ontbreken.
- Handelingen van de 2e & 1e Kamer betr. het ontwerp-verdrag met België., 1924-1927; 17; 1 omslag
  Het verdrag is door de 2e Kamer aangenomen en door de 1e Kamer verworpen.